臺灣士林地方法院刑事判決　　　　　　100年度審醫訴字第1號
公　訴　人　臺灣士林地方法院檢察署檢察官
被　　　告　康裕銘
被　　　告　林水勢
上列被告等因違反醫師法案件，經檢察官提起公訴（100 年度偵
字第5426號、第7236號），被告等於準備程序中就被訴事實為有
罪陳述，本院合議庭裁定由受命法官獨任改依簡式審判程序審理
，並判決如下：
    主  文
康裕銘共同未取得合法醫師資格，擅自執行醫療業務，處有期徒
刑陸月，如易科罰金以新臺幣壹仟元折算壹日。緩刑貳年，並應
於判決確定後參個月內向公庫支付新臺幣伍萬元。扣案如附表所
示之藥械均沒收。
林水勢共同未取得合法醫師資格，擅自執行醫療業務，處有期徒
刑陸月，如易科罰金以新臺幣壹仟元折算壹日。緩刑貳年，並應
於判決確定後參個月內向公庫支付新臺幣伍萬元。扣案如附表所
示之藥械均沒收。
    事實及理由
一、本件犯罪事實及證據除引用起訴書之記載（如附件起訴書）
    外，另更正並補充：
    犯罪事實部分：起訴書犯罪事實欄一第3 行「接續於民國
    100 年4 月至6 月間，在上址高雅齒模內，為不特定人士從
    事醫療行為」等文字應更正為「於民國10 0年4 月至6 月間
    ，在上址高雅齒模內，多次為不特定人士從事醫療行為」、
    第7 行「士林局」之文字應更正為「士林分局」、第11行「
    等15項物品」更正為「等15項如附表所示林水勢所有供醫療
    所用之物品」。
    證據清單部分：增列臺北市政府衛生局聯合稽查業務稽查單
    2 紙及醫政檢查紀錄表1 份。被告康裕銘、林水勢於本院準
    備程序及審理時自白之犯罪事實，核與起訴書所載證據內容
    相符，足見被告等自白與事實相符，本件事證明確，被告等
    犯行洵堪認定，均應依法論科。
二、經查，被告林水勢、康裕銘明知未取得牙醫師資格，不得擅
    自執行醫療業務，竟於民國100 年4 月至6 月間，由林水勢
    僱用康裕銘在「高雅齒模」診間內迭次為醫療行為，核被告
    2 人所為，均係犯醫師法第28條前段之未取得合法醫師資格
    ，擅自執行醫療業務罪。被告2 人係基於共同犯罪之意思而
    為違反醫師法犯行，就上開犯罪之實行行為，有犯意聯絡及
    行為分擔，均應論以共同正犯。又刑事法若干犯罪之行為態
    樣，本質上原具有反覆、延續實行之特徵，立法時既予特別
    歸類，定為犯罪構成要件之行為要素，則行為人基於概括之
    犯意，在密切接近之一定時、地持續實行之複次行為，倘依
    社會通念，於客觀上認為符合一個反覆、延續性之行為觀念
    者，於刑法評價上，即應僅成立一罪，俾免有重複評價、刑
    度超過罪責與不法內涵之疑慮；學理上所稱「集合犯」之職
    業性、營業性或收集性等具有重複特質之犯罪均屬之，例如
    經營、從事業務、收集、販賣、製造、散布等行為概念者是
    ，此有最高法院95年度臺上字第1079號判決意旨可資參照。
    被告2 人於100 年4 月至6 月間所為數次醫療行為，均係在
    密集期間內以相同之方式持續進行其業務，在行為概念上，
    縱有多次執行醫療之舉措，仍應評價認係包括一罪之集合犯
    。爰審酌被告康裕銘、林水勢共同為本案犯行，有害醫政管
    理，並使病患可能遭受不正確之醫療行為，惟被告2 人犯後
    終能坦承犯行，態度良好，及念本案尚無證據顯示有病患因
    渠等醫療行為受有身體上之傷害，暨其等犯罪之動機、目的
    、手段、生活狀況、品行、智識程度、犯罪所生之危害等一
    切情狀，分別量處如主文所示之刑，並各諭知易科罰金之折
    算標準。
三、末查，被告康裕銘、林水勢前均未曾因故意犯罪受有期徒刑
    以上刑之宣告，有臺灣高等法院被告前案紀錄表1 份在卷可
    考，其於犯後坦承犯行，已具悔意，堪認經此偵、審程序及
    刑之宣告後，當知所警惕，信無再犯之虞，本院因認對被告
    等宣告之刑均以暫不執行為適當，乃分別依刑法第74條第1
    項第1 款之規定併予宣告緩刑2 年，以啟自新。另為使被告
    等深切記取教訓，於緩刑期內能深知警惕，避免再度犯罪，
    依刑法第74條第2 項第4 款之規定，命被告2 人各應於本判
    決確定後3 個月內向公庫支付新臺幣5 萬元。若被告等於判
    決確定後不履行前述負擔，且情節重大足認原宣告之緩刑難
    收其預期效果，而有執行刑罰之必要者，依刑法第75條之1
    第1 項第4 款之規定，得撤銷上開緩刑宣告，併此敘明。
四、扣案如附表所示之藥品及注射針劑，均為被告林水勢所有供
    執行醫療業務所使用之藥械，業為被告林水勢於本院審理中
    供承不諱，均應依醫師法第28條前段之規定宣告沒收。
據上論斷，應依刑事訴訟法第273 條之1 第1 項、第299 條第1
項前段、第310 條之2 、第454 條，醫師法第28條前段，刑法第
11條、第28條、第41條第1 項前段、第74條第1 項第1 款、第2
項第4 款，判決如主文。
本案經檢察官李松德到庭執行職務。
中    華    民    國    100   年    9     月    28    日
                  刑事第一庭法  官  林秀鳳
以上正本與原本無異。
如不服本判決應於收受判決後10日內向本院提出上訴書狀，並應
敘述具體理由；其未敘述上訴理由者，應於上訴期間屆滿後20日
內向本院補提理由書（均須按他造當事人之人數附繕本）「切勿
逕送上級法院」。
                            書記官  張竣閔
中    華    民    國   100    年    10    月    4     日
附錄本案論罪科刑法條全文：
醫師法第28條：
未取得合法醫師資格，擅自執行醫療業務者，處6 個月以上5 年
以下有期徒刑，得併科新臺幣30萬元以上150 萬元以下罰金，其
所使用之藥械沒收之。但合於下列情形之一者，不罰：
一  在中央主管機關認可之醫療機構，於醫師指導下實習之醫學
    院、校學生或畢業生。
二  在醫療機構於醫師指示下之護理人員、助產人員或其他醫事
    人員。
三  合於第11條第1 項但書規定。
四  臨時施行急救。
附表:
┌──┬─────────────┬─────┐
│編號│   品名                   │ 數量     │
├──┼─────────────┼─────┤
│1   │齒科用根管消毒劑          │貳拾肆瓶  │
├──┼─────────────┼─────┤
│2   │醫療器具                  │玖件      │
├──┼─────────────┼─────┤
│3   │YRANICID ARSENICAL        │貳拾壹瓶  │
├──┼─────────────┼─────┤
│4   │噴霧式局部麻醉劑          │壹瓶      │
├──┼─────────────┼─────┤
│5   │齒科用陣痛消毒劑          │壹瓶      │
├──┼─────────────┼─────┤
│6   │Surgical Dressing         │拾玖條    │
├──┼─────────────┼─────┤
│7   │“ATO ZIZINE”ZIAL        │參瓶      │
├──┼─────────────┼─────┤
│8   │“四海”牙科用手術器械    │參盒      │
├──┼─────────────┼─────┤
│9   │硝酸銀                    │壹瓶      │
├──┼─────────────┼─────┤
│10  │“威迪”牙科用器械        │拾肆件    │
├──┼─────────────┼─────┤
│11  │牙科根管用銼針            │伍盒      │
├──┼─────────────┼─────┤
│12  │BARBED BROACHES           │壹盒      │
├──┼─────────────┼─────┤
│13  │根管用針具（未標示品名）  │拾陸盒    │
├──┼─────────────┼─────┤
│14  │“血止樂”癒合纖維素C-001 │伍盒      │
├──┼─────────────┼─────┤
│15  │“血止樂”癒合纖維素C-002 │壹盒      │
└──┴─────────────┴─────┘